臺灣屏東地方法院刑事判決　　　　　　　110年度訴字第215號
公　訴　人　臺灣屏東地方檢察署檢察官
被　　　告　林裕庭



　　　　　　方景立




上列被告因詐欺案件，經檢察官提起公訴（109 年度偵字第6504
號），被告於準備程序期日就被訴事實為有罪陳述，本院合議庭
裁定由受命法官獨任進行簡式審判程序，判決如下：
    主  文
林裕庭犯如附表所示之罪，各處如附表「主文欄」所示之刑及沒
收。應執行有期徒刑壹年陸月。
方景立犯如附表所示之罪，各處如附表「主文欄」所示之刑及沒
收。應執行有期徒刑壹年陸月。
    事  實
一、林裕庭、方景立前參與由真實姓名年籍不詳、微信帳號「原
    子小金剛」、「馬力歐」等成年人所屬3 人以上以實施詐術
    詐取被害人財物為手段所組成之詐欺集團（林裕庭、方景立
    所涉參與犯罪組織犯行部分，分別經最高法院以110 年度台
    上字第4540號、臺灣高等法院臺中分院以109 年度上訴字第
    2519號判決確定），並與其等及其他詐欺集團真實姓名、年
    籍均不詳之成年成員共同基於意圖為自己不法所有，三人以
    上共同詐欺取財及洗錢之犯意聯絡，由該詐欺集團不詳成年
    成員先以附表「詐欺方式欄」所示之方式，分別詐騙如附表
    所示之人，致如附表所示之人均陷於錯誤，分別依指示於如
    附表「匯款時間欄」所示之時間，將如附表「匯款金額欄」
    所示之金額匯款至帳號000-00000000000000號帳戶（下稱本
    案帳戶）後，再由林裕庭駕駛車牌號碼000-0000號自用小客
    車搭載方景立至位於屏東縣○○鎮○○路0 ○00號之南進路
    郵局，由方景立於如附表「提領時間欄」所示之時間，持本
    案帳戶之提款卡，提領如附表「提領金額欄」所示之金額，
    林裕庭、方景立各自扣除提領金額之2 ％作為報酬後，再由
    林裕庭將贓款交付予該詐欺集團不詳成年成員上繳予該詐欺
    集團內其他不詳成年成員，而以此層層轉交之方式，製造金
    流斷點，隱匿詐欺所得之去向。嗣徐蕙珍、吳英志查覺有異
    ，報警處理，而查悉上情。
二、案經徐蕙珍、吳英志訴由屏東縣政府警察局潮州分局報告臺
    灣屏東地方檢察署檢察官偵查起訴。
    理  由
一、本案被告林裕庭、方景立（下合稱被告2 人）所犯係死刑、
    無期徒刑、最輕本刑為3 年以上有期徒刑以外之罪，其於準
    備程序中就被訴事實為有罪之陳述，經法官告知簡式審判程
    序之旨，並聽取當事人之意見後，本院認為適宜由受命法官
    獨任進行簡式審判程序。
二、上開事實，業經被告2 人於本院審理時均坦承不諱（本院卷
    第151 、156 、163 頁），核與證人即告訴人徐蕙珍、吳英
    志（下合稱告訴人2 人）於警詢時之證述大致相符（警卷第
    37-41 、45-47 頁），並有指認犯罪嫌疑人紀錄表、國泰世
    華銀行客戶交易明細表、監視器錄影畫面翻拍照片、行動電
    話網路銀行轉帳明細截圖照片、中華郵政股份有限公司109
    年2 月12日儲字第1090030970號函暨開戶基本資料、中華郵
    政股份有限公司客戶歷史交易清單、熱點資料案件詳細列表
    、車輛詳細資料報表等件附卷可稽（警卷第7-11、17-21 、
    43、51、53-69 、83-113頁），堪認被告2 人上開任意性自
    白核與客觀事實相符，可以採信。綜上，本案事證明確，被
    告2 人前揭犯行，均堪認定，應予依法論科。
三、論罪科刑
  ㈠按特定犯罪之正犯實行特定犯罪後，為掩飾、隱匿其犯罪所
    得財物之去向及所在，而令被害人將款項轉入其所持有、使
    用之他人金融帳戶，並由該特定犯罪正犯前往提領其犯罪所
    得款項得手，因已造成金流斷點，該當掩飾、隱匿之要件，
    該特定犯罪正犯自成立一般洗錢罪之正犯（最高法院108 年
    度台上大字第3101號裁定意旨參照）。查本案告訴人2 人受
    騙匯款至本案帳戶後，被告2 人即依指示而提領詐欺所得款
    項，再由被告林裕庭上繳予該詐欺集團內其他成年成員，被
    告2 人之舉已然製造金流斷點，並將致無從追查詐欺所得款
    項之流向，可認被告2 人所為已構成洗錢行為。是核被告2
    人就附表部分所為，均係犯刑法第339 條之4 第1 項第2 款
    之三人以上共同犯詐欺取財罪、洗錢防制法第14條第1 項之
    一般洗錢罪。原起訴意旨漏未敘及洗錢防制法第14條第1 項
    之一般洗錢罪，惟此部分與檢察官起訴經本院判決有罪部分
    ，有想像競合犯之裁判上一罪關係，為起訴效力所及，且公
    訴檢察官業已補充，本院復當庭告知被告2 人此部分罪名，
    無礙被告2 人訴訟防禦權之行使（本院卷第150 頁），本院
    自應依法併予審理。
  ㈡被告2 人就附表所犯之刑法第339 條之4 第1 項第2 款之三
    人以上共同犯詐欺取財罪、洗錢防制法第14條第1 項之一般
    洗錢罪，各係以一行為觸犯數罪名，為想像競合犯，依刑法
    第55條前段規定，從一重各論以刑法第339 條之4 第1 項第
    2 款三人以上共同犯詐欺取財罪。再詐欺取財罪，係為保護
    個人之財產法益而設，故行為人罪數之計算，自應依遭詐騙
    之被害人人數計算，是被告2 人所犯如附表編號1 至2 所示
    之犯行，所侵害之各告訴人之財產法益各異，行為明顯可分
    ，足認其等犯意各別，行為互殊，應予分論併罰。
  ㈢按共同實行犯罪行為之人，在合同意思範圍以內，各自分擔
    犯罪行為之一部，相互利用他人之行為，以達其犯罪之目的
    者，即應對於全部所發生之結果，共同負責。又共同正犯之
    成立，各行為人之間祇須具有犯意之聯絡及行為之分擔，既
    不問犯罪動機起於何人，亦不必每一階段犯行均須參與。再
    共同正犯之意思聯絡，原不以數人間直接發生者為限，若有
    間接之聯絡者，亦包括在內，如甲分別邀約乙、丙犯罪，雖
    乙、丙間彼此並無直接之聯絡，亦無礙於其為共同正犯之成
    立。是行為人參與犯罪構成要件行為之實行，並不以參與構
    成犯罪事實之全部或始終參與為必要，即使僅參與構成犯罪
    事實之一部分，或僅參與某一階段之行為，亦足成立共同正
    犯（最高法院110 年度台上字第1446號判決意旨參照）。被
    告2 人雖未自始至終參與各階段之犯行，但其等主觀上對該
    詐欺集團呈現細密之多人分工模式及彼此扮演不同角色、分
    擔相異工作等節，顯已有所預見，且其等所參與者既係本案
    整體詐欺取財犯罪計畫不可或缺之重要環節，而與該詐欺集
    團成員間，在合同意思範圍內，各自分擔本件犯罪行為之一
    部，彼此相互利用他人之行為，最終共同達成詐欺取財犯罪
    之目的，被告2 人自應就其等所參與之各次詐欺取財犯行所
    發生之結果負責。是被告2 人就如附表所示之犯行，與彼此
    間及「原子小金剛」、「馬力歐」和其他真實姓名、年籍均
    不詳之詐欺集團成年成員間，有犯意聯絡及行為分擔，均應
    論以共同正犯。
  ㈣按想像競合犯係一行為觸犯數罪名，行為人犯罪行為侵害數
    法益皆成立犯罪，僅因法律規定從一重處斷科刑，而成為科
    刑一罪而已，自應對行為人所犯各罪均予適度評價，始能對
    法益之侵害為正當之維護。因此法院於決定想像競合犯之處
    斷刑時，雖以其中最重罪名之法定刑作為裁量之準據，惟具
    體形成宣告刑時，亦應將輕罪之刑罰合併評價。基此，除非
    輕罪中最輕本刑有較重於重罪之最輕本刑，而應適用刑法第
    55條但書規定重罪科刑之封鎖作用，須以輕罪之最輕本刑形
    成處斷刑之情形以外，則輕罪之減輕其刑事由若未形成處斷
    刑之外部性界限，自得將之移入刑法第57條或第59條之科刑
    審酌事項內，列為是否酌量從輕量刑之考量因子（最高法院
    109 年度台上字第3936號判決意旨參照）。準此，洗錢防制
    法第16條第2 項規定：「犯前2 條之罪，在偵查或審判中自
    白者，減輕其刑。」而被告2 人於偵查及本院審理時均自白
    犯行，合於洗錢防制法第16條第2 項規定，原應對被告2 人
    減輕其刑，惟被告2 人就上開犯行均係從一重論處三人以上
    共同犯詐欺取財罪，是其此部分想像競合輕罪得減刑部分，
    本院於依照刑法第57條量刑時，將併予審酌。
  ㈤爰審酌被告2 人正值青年，竟不思以合法途徑賺取錢財，率
    爾接受他人邀約參與詐欺集團，與不詳之詐欺集團成員共同
    詐騙他人，並分別分擔取款車手與上繳款項者之任務，藉此
    製造金流斷點，已嚴重侵害告訴人2 人之財產權，並使社會
    上人與人彼此間信任感蕩然無存，危害交易秩序與社會治安
    甚鉅，所為洵屬不該；惟考量被告2 人犯後均坦承犯行之犯
    後態度，與被告2 人均未能與告訴人2 人達成和解之犯後情
    狀；再參渠等犯罪之動機、目的、手段、於詐欺集團擔任之
    角色、參與程度等情；末衡渠等於本院審理程序時自陳之家
    庭、生活、經濟與工作狀況（本院卷第163-164 頁）等一切
    情狀，分別量處如附表「主文欄」所示之刑。至公訴意旨雖
    以被告2 人合於洗錢防制法第16條第2 項規定之減刑事由，
    而具體求刑6 月等語（本院卷第164 頁），惟本案被告2 人
    既經本院以三人以上共同犯詐欺取財罪之刑度處斷，併與衡
    酌洗錢防制法第16條第2 項規定而量刑，則公訴意旨求處之
    具體刑度，顯屬過輕，尚難逕採，附此敘明。本院並另審酌
    被告2 人所犯如附表編號1 至2 所示之犯行，共2 罪，其時
    間集中於108 年12月29日同日間，並衡被告2 人各次犯行之
    手段等犯罪情節，及整體刑法目的與整體犯行之應罰適當性
    ，分別定其應執行之刑如主文所示。
四、沒收部分：
  ㈠按犯罪所得，屬於犯罪行為人者，沒收之。前2 項之沒收，
    於全部或一部不能沒收或不宜執行沒收時，追徵其價額。前
    條犯罪所得及追徵之範圍與價額，認定顯有困難時，得以估
    算認定之。刑法第38條之1 第1 項前段、第3 項定有明文。
    再按刑法第38條之1 第1 項前段犯罪所得沒收之規定，同以
    「屬於犯罪行為人者」，為沒收要件。於數人共同犯罪時，
    因共同正犯皆為犯罪行為人，所得屬全體共同正犯，本亦應
    對各共同正犯諭知沒收。然因犯罪所得之沒收，在於避免被
    告因犯罪而坐享利得，基於有所得始有沒收之公平原則，如
    犯罪所得已經分配，自應僅就各共同正犯分得部分，各別諭
    知沒收。如尚未分配或無法分配時，該犯罪所得既屬於犯罪
    行為人，仍應對各共同正犯諭知沒收。此與刑法第38條第2
    項前段，就「屬於犯罪行為人者」之解釋，並無不同（最高
    法院107 年度台上字第2697號判決意旨參照）。查被告2 人
    本案犯行之犯罪所得，為其擔任車手各次所提領款項之2 ％
    等節，業據被告2 人於本院審理時供承在卷（本院卷第163
    頁）。依此，以被告2 人各次提領款項金額之2 ％計算，被
    告2 人如附表編號1 所示之犯行，所分得之報酬各為600 元
    （計算式：30,000x2％＝600 ）；被告2 人如附表編號2 所
    示之犯行，所分得之報酬各為460 元（計算式：23,000x2％
    ＝460 ），是上開所得，應於被告2 人於所犯各該次罪刑項
    下宣告沒收，並均於全部或一部不能沒收或不宜執行沒收時
    ，追徵其價額。
  ㈡按宣告多數沒收者，併執行之，刑法第40條之2 第1 項定有
    明文。是被告2 人所犯前揭各罪，經宣告多數沒收，依法應
    併執行之。
據上論斷，應依刑事訴訟法第273 條之1 第1 項、第299 條第1
項前段，洗錢防制法第14條第1 項，刑法第11條前段、第28條、
第339 條之4 第1 項第2 款、第55條、第51條第5 款、第38條之
1 第1 項前段、第3 項，刑法施行法第1 條之1 第1 項，判決如
主文。
本案經檢察官曾馨儀提起公訴，檢察官楊婉莉到庭執行職務。
中    華    民    國   110    年    10    月    13    日
                  刑事第五庭  法  官  江永楨
以上正本證明與原本無異。
如不服本判決應於收受判決後20日內向本院提出上訴書狀，並應
敘述具體理由。其未敘述上訴理由者，應於上訴期間屆滿後20日
內向本院補提理由書( 須附繕本) 「切勿逕送上級法院」。
中    華    民    國   110    年    10    月    13    日
                              書記官  林祥玉
　
附錄本案論罪科刑法條全文：
中華民國刑法第339條之4
犯第339 條詐欺罪而有下列情形之一者，處1 年以上7 年以下有
期徒刑，得併科1 百萬元以下罰金：
一、冒用政府機關或公務員名義犯之。
二、三人以上共同犯之。
三、以廣播電視、電子通訊、網際網路或其他媒體等傳播工具，
    對公眾散布而犯之。
前項之未遂犯罰之。
洗錢防制法第14條第1項
有第二條各款所列洗錢行為者，處7 年以下有期徒刑，併科新臺
幣5 百萬元以下罰金。
附表：
┌─┬───┬────┬─────┬────┬────┬────────────┬────────┐
│編│告訴人│匯款時間│匯款金額  │提領時間│提領金額│       詐欺方式         │     主文欄     │
│號│      │        │          │        │        │                        │                │
│  │      │        │          │        │        │                        │                │
│  │      │        │          │        │        │                        │                │
├─┼───┼────┼─────┼────┼────┼────────────┼────────┤
│1 │徐蕙珍│民國108 │新臺幣（下│108 年12│30,000元│詐欺集團成年成員於108 年│林裕庭犯三人以上│
│  │      │年12月29│同）29,987│月29日17│        │12月29日15時52分許，致電│共同詐欺取財罪，│
│  │      │日17時46│元        │時55分許│        │徐蕙珍，佯稱：徐蕙珍於食│處有期徒刑壹年貳│
│  │      │分許    │          │        │        │品網站遭盜刷云云，徐蕙珍│月。未扣案犯罪所│
│  │      │        │          │        │        │因而陷於錯誤，依其指示於│得新臺幣陸佰元沒│
│  │      │        │          │        │        │左列時間，匯款左列金額至│收之，於全部或一│
│  │      │        │          │        │        │本案帳戶。              │部不能沒收或不宜│
│  │      │        │          │        │        │                        │執行沒收時，追徵│
│  │      │        │          │        │        │                        │其價額。        │
│  │      │        │          │        │        │                        │方景立犯三人以上│
│  │      │        │          │        │        │                        │共同詐欺取財罪，│
│  │      │        │          │        │        │                        │處有期徒刑壹年貳│
│  │      │        │          │        │        │                        │月。未扣案犯罪所│
│  │      │        │          │        │        │                        │得新臺幣陸佰元沒│
│  │      │        │          │        │        │                        │收之，於全部或一│
│  │      │        │          │        │        │                        │部不能沒收或不宜│
│  │      │        │          │        │        │                        │執行沒收時，追徵│
│  │      │        │          │        │        │                        │其價額。        │
├─┼───┼────┼─────┼────┼────┼────────────┼────────┤
│2 │吳英志│108 年12│23,234元  │108 年12│23,000元│詐欺集團成年成員於108 年│林裕庭犯三人以上│
│  │      │月29日18│          │月29日19│        │12月29日18時9 分前之某時│共同詐欺取財罪，│
│  │      │時55分許│          │時3 分許│        │許，致電吳英志，佯稱：須│處有期徒刑壹年貳│
│  │      │        │          │        │        │取消分期付款云云，吳英志│月。未扣案犯罪所│
│  │      │        │          │        │        │因而陷於錯誤，依其指示於│得新臺幣肆佰陸拾│
│  │      │        │          │        │        │左列時間，匯款左列金額至│元沒收之，於全部│
│  │      │        │          │        │        │本案帳戶。              │或一部不能沒收或│
│  │      │        │          │        │        │                        │不宜執行沒收時，│
│  │      │        │          │        │        │                        │追徵其價額。    │
│  │      │        │          │        │        │                        │方景立犯三人以上│
│  │      │        │          │        │        │                        │共同詐欺取財罪，│
│  │      │        │          │        │        │                        │處有期徒刑壹年貳│
│  │      │        │          │        │        │                        │月。未扣案犯罪所│
│  │      │        │          │        │        │                        │得新臺幣肆佰陸拾│
│  │      │        │          │        │        │                        │元沒收之，於全部│
│  │      │        │          │        │        │                        │或一部不能沒收或│
│  │      │        │          │        │        │                        │不宜執行沒收時，│
│  │      │        │          │        │        │                        │追徵其價額。    │
└─┴───┴────┴─────┴────┴────┴────────────┴────────┘